【裁判字號】    98,抗,36
【裁判日期】    980707
【裁判案由】    公司解散
【裁判全文】
臺灣新竹地方法院民事裁定                98年度抗字第36號
抗  告  人  丙○○
抗  告  人  甲○○
相  對  人  峻昇光電股份有限公司
法定代理人  乙○○
上列抗告人因與相對人間請求公司解散事件，抗告人對於民國98
年4 月28日本院98年度司字第36號裁定提起抗告，本院裁定如下
：
    主      文
抗告駁回。
抗告費用由抗告人負擔。
    理      由
一、抗告人於原審聲請及本院抗告意旨略以：抗告人為相對人之
    持有已發行股份數量百分之3 以上之股東兼董事，而由第三
    人乙○○擔任董事長，第三人廖志祥為監察人，茲礙於景氣
    不佳影響，相對人漸有營運狀況不佳，恐有負債大於資產之
    虞，理應由董事長乙○○就「是否聲請公司解散」之事由召
    集董事會，再由董事會召開股東會進行決議，因此抗告人於
    民國97年12月19日以存證信函函請乙○○並副知廖志祥就上
    開事由召集董事會，亦或應由監察人廖志祥依法本諸監察人
    之權限召集股東會。惟乙○○迄今置若罔聞，均無召集董事
    會之相關作為，而廖志祥詎逕自於98年1 月13日以存證信函
    片面聲明辭去監察人及全部職務等主張，致廖志祥已無意行
    使前述監察人召集股東會之權能。相對人雖仍設立原址新竹
    市○○路1050巷290 號8 樓，實則人去樓空、去向不明，承
    租之倉庫亦然，顯無營業行為，足致公司經營有顯著困難，
    已昭然甚明。故相對人營運已生財務困頓，負債大於資產，
    而法定代理人怠忽職守，所設公司及倉庫亦顯無營運事實，
    為此，爰依公司法第11條規定，聲請准予裁定命相對人公司
    解散及程序費用由相對人負擔。經濟部中部辦公室98年4 月
    2 2 日經中三字第09832110860 號函所附由相對人於98年4
    月15日訪談現場所附資產負債表、損益表、進銷存貨明細表
    等文書，均未事先經會計師等公信單位查核、註記，僅為相
    對人現場提供之私文書，相對人未舉證其真正，相對人片面
    指稱抗告人於97年1 月無故曠工不經預告終止契約並解除抗
    告人所有一切職務，其為妨礙抗告人行使股份權利，並企圖
    將停業責任由抗告人承擔，以上二事件與相對人申請停止營
    業無涉，相對人自行聲請暫停營業，經財政部台灣省北區國
    稅局新竹市分局於98年3 月13日北區國稅竹市三字第098300
    1371號函准予備查，堪認相對人現已無經營之情事。詎原審
    竟予駁回，為此提起本件抗告等語。
二、相對人答辯意旨略以：相對人公司暫時停止營業乃因抗告人
    丙○○公司倉庫內半導體矽晶圓366 公斤遭竊不欲協助進行
    調查；而其配偶即抗告人亦不配合前開公證理算相關帳冊及
    憑證之提供，反以勞資爭議為由向主管機關申訴，相對人對
    公司之營運亦有繼續營業之計劃，因前相對人公司倉庫內半
    導體矽晶圓366 公司遭竊，已獲新光產物保險公司同意理賠
    ，將於98年7 、8 月間撥款，相對人公司目前亦在積極招募
    人員中，相對人公司並無營運資金上之困難，抗告人以相對
    人有公司法第11條所指經營上有顯著困難或重大損害為由，
    提起抗告，於法未合，請駁回抗告人之抗告。
三、原審則以：相對人公司至97年12月31日止之資產總額為新臺
    幣（下同）989,511 元，堪認相對人公司之資產大於負債，
    且自97年1 月1 日至97年12月31日止，相對人公司仍有實際
    銷售淨額達891,051 元等情，有經濟部中部辦公室98年4 月
    22日經中三字第09832110860 號函所附之明細資產負債表及
    進銷存明細表附卷可稽。次依經濟部中部辦公室於98年4 月
    15日實際訪談相對人公司，據負責人乙○○陳稱：於98年1
    月13日股東會已協議進行清算資產後再行決議是否解散，又
    相對人公司本期虧損超過2 分之1 ，將召開股東會提出報告
    ，且相對人公司日前遭竊，保險公司已進行理賠之處理，保
    險金賠付後，相對人公司資產會增加，財務上亦可運轉，尚
    不構成營運資金上之困難，有上開函附訪談紀錄1 紙在卷為
    憑，再參以相對人公司提出遭竊刑事報案三聯單影本、允揚
    保險公證人損失佐證資料清單暨附件影本各一份在卷，是以
    抗告人提出倉庫照片主張承租之倉庫已人去樓空而無經營之
    事實，恐係肇因於相對人公司遭竊之故，故目前相對人公司
    之經營狀況，是否果有抗告人所述之虧損，已非無疑，仍難
    憑此謂相對人公司之經營已達具顯著困難或重大損害之程度
    。另相對人公司負責人乙○○於訪談時除表明繼續積極經營
    之意願，並認保險核賠後公司資金運作不虞貴乏，財務將可
    運轉，尚不構成營運資金上之困難等情，核與相對人公司於
    98年4 月24日具狀至本院之陳述內容相符，可知相對人公司
    並非全然無從運作提昇經營之可能。經濟部中部辦公室亦據
    此認定相對人公司之經營並無有顯著困難或重大損害情事，
    有該函文及訪談記錄影本在卷可稽。綜上，抗告人未提出具
    體客觀之證據證明相對人之繼續經營有顯著困難或其經營必
    將導致難以彌補之虧損或重大損害之情形發生，揆諸上開規
    定，聲請人以相對人有公司法第11條第1 項所指經營上有顯
    著困難或重大損害為由，聲請裁定解散相對人，於法未合，
    不應准許。
四、經查，相對人公司雖於98年3 月12日聲請停止營業，有財政
    部臺灣省北區國稅局新竹市分局函及函附新竹市政府營利事
    業統一發證停業復業申請書在卷可稽，然按公司法第10條規
    定：公司有左列情事之一者，主管機關得依職權或利害關係
    人之申請，命令解散之：一、公司設立登記後六個月尚未開
    始營業者。但已辦妥延展登記者，不在此限。二、開始營業
    後自行停止營業六個月以上者。但已辦妥停業登記者，不在
    此限。同法第11條規定：公司之經營，有顯著困難或重大損
    害時，法院得據股東之聲請，於徵詢主管機關及目的事業中
    央主管機關意見，並通知公司提出答辯後，裁定解散。前項
    聲請，在股份有限公司，應有繼續六個月以上持有已發行股
    份總數百分之十以上股份之股東提出之。按公司法第11條第
    1 項所謂公司之經營，有顯著困難云者，係指公司於設立登
    記後，開始營業，在經營中有業務不能開展之原因。如再繼
    續經營，必導致不能彌補之虧損之情形而言。若公司於設立
    登記後，滿6 個月尚未開始營業，或開始營業後自行停止營
    業6 個月以上者，則為中央主管機關依公司法第10條第1 款
    規定命令解散之問題，非同法第11條第1 項法院裁定解散之
    原因（最高法院76年台抗字第274 號裁判意旨參照）。又相
    對人抗辯稱峻昇公司暫時停止營業乃因抗告人丙○○公司倉
    庫內半導體矽晶圓366 公斤遭竊不欲協助進行調查；而其配
    偶即抗告人葉姿亦不配合前開公證理算相關帳冊及憑證之
    提供，反以勞資爭議為由向主管機關申訴，相對人對公司之
    營運亦有繼續營業之計劃，相對人公司倉庫內半導體矽晶圓
    366 公司遭竊，已獲新光產物保險公司同意理賠，將於98年
    7 、8 月間撥款，相對人公司目前亦在積極招募人員中，相
    對人公司並無營運資金上之困難等語，提出賠款接書暨切結
    書、營運計劃為證，是以尚難僅以相對人目前聲請停止營業
    即認相對人公司之經營，有顯著困難或重大損害。再者，相
    對人公司至97年12月31日止資產仍大於負債，自97年1 月1
    日至97年12月31日止，相對人公司仍有實際銷售淨額達891,
    051 元等情，有經濟部中部辦公室98年4 月22日經中三字第
    0983211086 0號函所附之明細資產負債表及進銷存明細表附
    卷可稽。又依經濟部中部辦公室於98年4 月15日實際訪談相
    對人公司，據負責人乙○○陳稱：於98年1 月13日股東會已
    協議進行清算資產後再行決議是否解散，又相對人公司本期
    虧損超過2 分之1 ，將召開股東會提出報告，且相對人公司
    日前遭竊，保險公司已進行理賠之處理，保險金賠付後，相
    對人公司資產會增加，財務上亦可運轉，尚不構成營運資金
    上之困難，有上開函附訪談紀錄1 紙在卷為憑，復有相對人
    公司提出遭竊刑事報案三聯單影本、允揚保險公證人損失佐
    證資料清單暨附件影本各一份在卷，是以尚難認相對人公司
    之經營已達具顯著困難或重大損害之程度。綜上，抗告人未
    提出具體客觀之證據證明相對人之繼續經營有顯著困難或其
    經營必將導致難以彌補之虧損或重大損害之情形發生，揆諸
    上開規定，聲請人以相對人有公司法第11條第1 項所指經營
    上有顯著困難或重大損害為由，聲請裁定解散相對人，於法
    未合，不應准許，本件聲請為無理由，原裁定駁回抗告人之
    聲請，並無不合。抗告意旨指摘原裁定不當，求予廢棄改判
    ，為無理由，應予駁回。
五、據上論結，本件抗告為無理由，依非訟事件法第46條、第21
    條第1 項，民事訴訟法第495 條之1 第1 項、第449 條第1
    項，裁定如主文。
中    華    民    國    98    年    7     月    7     日
                     民事第一庭審判長法  官  王銘勇
                                     法  官  林南薰
                                     法  官  林麗玉
以上正本係照原本作成。
如不服本裁定，僅得於收受本裁定正本送達後10日內，以適用法
規顯有錯誤為理由，向本院提出再抗告狀，須附繕本1份及繳納
再抗告裁判費新台幣1,000元，並經本院許可後紿可再抗告。
中    華    民    國    98    年    7     月    8     日
                                     書記官  陳思璟


司法院資訊處製作；財團法人民間司法改革基金會備份。
